最高法院刑事判決　　　　　　　　　　　　　　　九十一年度台上字第三四四八號
　　上　訴　人　台灣高等法院檢察署檢察官
　　被　　　告　甲○○
右上訴人因被告偽造文書案件，不服台灣高等法院中華民國八十八年十一月十一日第
二審判決（八十七年度上訴字第三八０二號，起訴案號：台灣桃園地方法院檢察署八
十五年度偵續三字第一號），提起上訴，本院判決如左：
    主  文
上訴駁回。
    理  由
按刑事訴訟法第三百七十七條規定，上訴於第三審法院，非以判決違背法令為理由，
不得為之。是提起第三審上訴，應以原判決違背法令為理由，係屬法定要件。如果上
訴理由狀並未依據卷內訴訟資料，具體指摘原判決不適用何種法則或如何適用不當，
或所指摘原判決違法情事，顯與法律規定得為第三審上訴理由之違法情形，不相適合
時，均應認其上訴為違背法律上之程式，予以駁回。本件檢察官上訴意旨略稱：(一)被
告甲○○聘請告訴人陳益男為珩山醫院之院長，雙方並訂有約聘協議書，依協議書第
三點明定「甲方（指告訴人）為珩山醫院之院長，醫院得刻甲方院長名義及負責醫師
章與私章各一個授權乙方（指被告）僅做為在醫療業務上使用，如私章需做公、勞保
使用時，則刻專用印章授權乙方負責保管使用」，被告竟逾越授權，將上開私章加蓋
於承諾書上，同意財政部高雄市國稅局依同業一般收費及費用標準核定所得額，自屬
無權使用，原判決認被告已獲告訴人之概括授權，其採證顯與卷證資料不符，自有理
由矛盾之違法。(二)告訴人再三質疑借款扣抵薪水契約書影本有偽造、變造之嫌，且該
契約書之簽立是否在民國七十八年二月之後，攸關告訴人是否委託被告代為申報所得
稅，原審未加調查，亦有未洽。(三)告訴人於七十九年至珩山醫院拾回自己之印章，且
於接受稅捐機關調查時，發現上開印章尚加蓋於七十八年度醫師執行業務調查紀錄表
上，原審未查明上開紀錄表制作之時間，遽以此紀錄表之內容臆測「告訴人早已同意
以其名義為大明醫院申報稅捐」，併有可議。查原判決以公訴意旨略以：被告係高雄
市大明醫院之實際負責人，於七十六年十二月十五日與告訴人簽立約聘協議書，聘請
告訴人擔任大明醫院之負責醫師，期限至七十九年十二月十五日，約定告訴人僅就醫
療行為方面擔任負責人，詎其未得告訴人之同意，擅自於該醫院偽造七十七年五月三
十一日、七十七年十一月二十五日、七十八年（未載年月日）之承諾書並加蓋告訴人
之印章持交高雄市國稅局以核定稅額，足以生損害於陳益男，因認被告犯有刑法第二
百十七條第二項之盜用印章罪嫌（起訴事實已載明偽造承諾書僅漏引刑法第二百十條
之偽造私文書罪）云云，經審理認犯罪不能證明，因而撤銷第一審關於論處被告連續
行使偽造私文書，足以生損害於他人罪刑之判決，改判諭知被告無罪，已明相關證
據取捨判斷之理由，從形式上觀察，並無違背法令之情形存在。次按告訴人於七十七
年為大明醫院之負責人，此有高市衛醫字第一０六七號醫院開業執照在卷可稽（見八
十二年度偵續字第一三二號影印卷），又依財政部七十八年十二月三十日台財稅字第
七八０四三０七七一號及六十八年一月九日台財稅字第一二０一二三號函所示：「依
六十四年九月十一日修正公布醫院診所管理規則第八條第一項規定，設立醫院應以財
團法人或醫師為限，申請設立診所應以醫師為限，故自六十五年度以後，應就各該醫
院或診所出名設立之醫師，依所得稅法計課其綜合所得稅」，且約聘協議書第4.點特
別約定「醫院之稅捐，乙方（被告）須負責繳納」，顯見雙方已深悉醫院之綜合所得
稅應由負責人之醫師即告訴人申報，為免告訴人將來受到不利之結果，始有此特別約
定。又查「七十八年度醫師執行業務調查紀錄表」上調查訪問記事欄載有「比照七十
八年度折半收入，營運虧損於七十九年六月歇業」等文句，前後並蓋有告訴人之印章
，有該調查記錄表在卷可稽（見台灣高雄地方法院檢察署八十一年度偵字第二二九一
六號偵查卷第三五頁）；雖告訴人於原審法院調查時陳稱：「（調查記錄表）是我寫
的，那天我是去跟稽徵所的人員理論，說大明醫院不可以用我的名字稽徵，因為那醫
院實際負責人是甲○○」、「我主動去跟他們理論的」（見原審卷第八十八頁），惟
查告訴人既前往稅捐機關抗議大明醫院不可用其名義報稅，則何不在調查訪問記事欄
載明此事，反而載明上開「比照七十八年度折半收入，營運虧損……」等情，足見告
訴人應已知悉並默許被告以其名義申報稅捐，已據原判決述明確，核無採證違法可
言。至於該調查紀錄表制作之日期，雖未據調查，但告訴人在七十九年六月後，仍附
加上開註記而默許被告以其名義報稅，則紀錄表之制作之日期為何，顯與判決結果不
生影響，不得指為違法。此外，原判決既為被告無罪之諭知，即與告訴人所指之其他
犯罪事實不生裁判上一罪關係，原判決未加審究，自難指為違法。檢察官上訴意旨未
依卷內訴訟資料具體指摘原判決如何不適用法則，或如何適用法則不當，徒就原審採
證認事職權之適法行使，任意指為違法，核與法律規定，得為第三審上訴理由之違法
情形不相適合，其上訴為違背法律上之程式，應予駁回。又本件檢察官起訴法條雖認
被告所為係犯刑法第二百十七條第二項之罪，但依起訴書所載之犯罪事實，被告應係
犯刑法第二百十六條、第二百十條之罪，而為得上訴於第三審法院之案件，不受檢察
官所引起訴法條之拘束，附此明。
據上論結，應依刑事訴訟法第三百九十五條前段，判決如主文。
中      華      民      國    九十一    年      六      月     二十     日
                              最高法院刑事第八庭
                                  審判長法官  莊  登  照
                                        法官  洪  明  輝
                                        法官  黃  一  鑫
                                        法官  魏  新  和
                                        法官  林  秀  夫
      右正本證明與原本無異
                                              書  記  官
中      華      民      國    九十一    年      六      月    二十五    日
